【裁判字號】    98,聲再,372
【裁判日期】    981030
【裁判案由】    毒品危害防制條例等
【裁判全文】
臺灣高等法院刑事裁定                 98年度聲再字第372號
再審聲請人
即受判決人  甲○○
上列聲請人因違反毒品危害防制條例等案件，對於本院95年度重
上更(四)字第29號，中華民國95年5月30日確定判決（最高法院9
5年度台上字第4380號駁回上訴確定；原審案號：臺灣桃園地方
法院91年度重訴字第68號；起訴案號：臺灣桃園地方法院檢察署
91年度偵字第16030號、91年度偵緝字第1003號），聲請再審，
本院裁定如下：
    主  文
再審之聲請駁回。
    理  由
一、聲請意旨略以：
  (一)按大法官第146號前段解釋，刑事判決確定後，發現該案件
    認定事實與所採用證據顯屬不符，自屬審判違背法令，如具
    有再審原因者，仍可依再審程序聲請再審。查證物即高等法
    院95年度重上更 (四)字第29號判決第12頁倒數第8行：「何
    況自獲案至原審法院實際上為羈押訊問時，已逾一日... 」
    全案歷審均未發現，唯於更四審所發現新證據，又未於判決
    書理由欄載明為何自查獲後逾一日才移送羈押訊問，有違刑
    事訴訟法第93條、第379條第10項及第14項，其判決當然違
    背法令，亦有違憲法第7條（平等權）、第8條（人身自由保
    障）等規定。
  (二)本案於更四審審理時，聲請人當庭陳述自白錄影帶及光碟如
    何被剪接專業技術時，法官竟欺凌聲請人不諳法律，截斷聲
    請人陳述，並威嚇：「難道要將錄影帶送到國外檢驗嗎？」
    當時辯護人也附合法官要求聲請人勿再查驗，所有被控有罪
    之人都應有辯護的權力，被告雖不能像受過訓練的律師，於
    法院有效陳述、思考邏輯，但仍不應剝奪被告之「正當法律
    程序」，使被告有公平的機會作辯護。
  (三)觀附整捲錄影帶的顯像，並無製作筆錄人與聲請人面對面及
    採一問一答方式製作筆錄，然卷內筆錄紀錄方式卻呈現一問
    一答之方式，試問：訊問人在何處？且全無聲音，顯此錄影
    帶非自白筆錄現場實況錄影帶。
  (四)又桃園縣調站及民航警局於搜索現場時，並未會同聲請人一
    同前往，且依證人蔡警員陳述：「依照我手中的資料」，應
    該是沒帶甲○○上去」，依合理的論理與邏輯，證物上所留
    下的指紋應是聲請人在該物證上的終結指紋，也應是僅有的
    指紋，既然鑑定無聲請人之指紋，豈容法官任意臆測闡述不
    實之理由，承審法官閱卷在先，形成不公心證，一昧偏頗，
    濫用心證，即屬證據上理由矛盾，其判決當然違背法令，爰
    請准予再審云云
二、按刑事訴訟法第420條第1項第6款規定：因發現確實之新證
    據，足認受有罪判決之人應受無罪、免訴、免行或輕於原判
    決所認罪名之判決者，得聲請再審。而本款所謂「發現確實
    之新證據」，係指該證據於事實審法院判決前已經存在，為
    法院或當事人所不知，不及調查斟酌，至其後始行發見，且
    就證據本身形式上觀察，固不以絕對不須經過調查程序為條
    件，但必須顯然可認為足以動搖原有罪確定判決，而為受判
    決人無罪、免訴、免刑或輕於原判決所認罪名之判決者為限
    ；故受理聲請再審之最後事實審法院，應就聲請再審理由之
    所謂「新證據」，是否具備事實審判決前已經存在，為法院
    、當事人所不知，事後方行發現之「新規性」，及顯然可認
    足以動搖原有罪確定判決，而對受判決人為有利判決之「確
    實性」二要件加以審查，為判斷應否准予開始再審之準據，
    倘未兼備上開二種再審新證據之特性，即不能為再審之原因
    （最高法院85年度台抗字第308號判決參照）。
三、經查，本件聲請人所主張之證據有本院刑事判決書、刑事陳
    報狀、翻拍照片3張、本院筆錄等，惟有關刑事陳報狀及翻
    拍照片3張為聲請人於93年12月14日向本院所提出，本院筆
    錄則為聲請人於95年5月9日之本院審判筆錄，上開證據均非
    事後始發現者，至於聲請意旨(一)係引用原確定判決之理由論
    述，推認其有遭違法羈押乙節，亦與上開判決意旨「新證據
    」之特性不符合，至於聲請意旨另主張原確定判決不依證據
    法則、濫用心證、不依正當法律程序審判各節，僅在敘述聲
    請人個人對於原確定判決採證認事不服之理由，並未提出有
    何具體之新證據，說明足認聲請人應為無罪、免訴、免刑或
    輕於原判決罪名之判決，自非適法之聲請再審理由。至聲請
    人苟認原審證據採酌違背法令，亦屬旨在糾正法律上錯誤之
    非常上訴範疇，核與對確定判決之事實錯誤而為之救濟方法
    之再審，迥不相侔。
四、綜上所述，本件聲請人所舉聲請再審之理由，核與上引法條
    規定無一相符，從而，本件再審之聲請，為無理由，應予駁
    回，爰依刑事訴訟法第434 條第1 項，裁定如主文。
中    華    民    國    98    年    10    月    30    日
                  刑事第十八庭審判長法  官  吳鴻章
                                    法  官  曾淑華
                                    法  官  汪梅芬
以上正本證明與原本無異。
如不服本裁定，應於收受送達後五日內向本院提出抗告狀。
                                    書記官  劉寶鈴
中    華    民    國    98    年    10    月    30    日


司法院資訊處製作；財團法人民間司法改革基金會備份。
